【裁判字號】    89,易,4287
【裁判日期】    891124
【裁判案由】    偽造文書
【裁判全文】
臺灣高雄地方法院刑事判決                        八十九年度易字第四二八七號
    公  訴  人  臺灣高雄地方法院檢察署檢察官
    被      告  甲○○
右列被告因偽造文書案件，經檢察官提起公訴（八十九年度偵緝字第一二九一號），
本院判決如左：
    主  文
甲○○行使偽造私文書，足以生損害於公眾及他人，累犯，處有期徒刑參月。
「乙○○」之印章壹顆及嘉義區監理所雲林監理站八十三年十二月十四日車號ＸＧ－
八五四六號汽（機）車過戶登記書上「吳乙○○」之署押壹枚均沒收。
    事  實
一、甲○○於民國八十年間，因傷害案件，經臺灣高雄地方法院判處有期徒刑三月，
    而於八十年八月六日執行完畢，猶不知悔悟；於八十三年間某日，因清洗其原有
    之車輛，而於車內發現其妻乙○○（甲○○與乙○○於八十八年八月十一日經臺
    灣高雄地方法院判決離婚，該案並於八十八年九月二十二日確定）所有，然早於
    七十八年間已遺失之身分證一紙，甲○○因慮及其因違反麻醉藥品管理條例案件
    經臺灣桃園地方法院檢察署通緝中，然又要購買新車代步，乃先基於意圖為自己
    不法所有之犯意，將該乙○○之身分證侵占入己；並在同年間，在未經乙○○同
    意之情形下，佯以乙○○名義，向一不詳地點不詳名稱之中古車行購買ＸＧ－八
    五四六號自小客車，並委由該中古車行前往車輛監理機關辦車輛過戶登記，因當
    時乙○○與陳文贊為夫妻關係，使該中古車行之承辦人員不疑有詐，允諾代為辦
    理，並代刻乙○○之印章一顆，而於八十三年十二月十四日，持上開所代刻之乙
    ○○印章及上開甲○○所侵占之乙○○身分證，向車輛監理主管機關辦理車輛過
    戶登記，而以乙○○之名義，填寫汽（機）車過戶登記書之私文書，並偽造吳乙
    ○○之署押於該汽（機）車過戶登記書上，同時以前開乙○○之印章蓋用於該過
    戶登記書上（共計蓋用二枚），而偽造該過戶登記書，足以生損害於乙○○，進
    而以此不實之事項向嘉義區監理所雲林監理站虛偽申報乙○○成為上開車輛新車
    主之事實，而使嘉義區監理所雲林監理站承辦公務員誤信為真實，於核准並蓋用
    車輛登記審核章後，將此不實之事項以編列代替登載於其職務上所掌之汽（機）
    車車籍資料相關簿冊之公文書上，足以生損害於監理機關對車籍登記管理之正確
    性及乙○○。嗣後因前開車輛八十四年至八十六年之牌照稅，甲○○均未繳納，
    乙○○接獲追繳通知，始知上情。
二、案經乙○○訴請臺灣高雄地方法院檢察署檢察官偵查起訴。
    理  由
一、右揭事實業被告甲○○坦承不諱，核與告訴人乙○○於偵訊及本院審理時所為之
    指訴情節相符，被告之自白可認為真實；此外，並有高雄市監理處八九年十月十
    一日八十九高市監二字第二一０五六號函送ＸＧ－八五四六號自小客車車籍資料
    一份，以及乙○○名義之車牌號碼ＸＧ－八五四六號自小客車八十四年、八十五
    年及八十六年牌照稅催款書附卷可資佐證，被告犯罪事證，犯行已堪認定，依法
    應予論科。
二、按「汽（機）車過戶登記書」雖名為「登記書」，實則係由欲申請汽（機）車過
    戶之人自行填寫後，交由監理機關辦理，具有申請書之性質，在尚未經監理機關
    核准並蓋用車輛登記審核章且以編列代替登載歸入汽（機）車車籍資料中成為公
    文書（冊）之一部前，係屬私文書之一種。被告甲○○明知未得乙○○之同意，
    竟偽以乙○○之名義，購買前開車輛，並委請不知情之中古車行前往辦理車輛過
    戶之登記，使該中古車行在先代刻乙○○之印章後，並填載「汽（機）車過戶登
    記書」之私文書，並偽造吳乙○○之署押於其上，以此不實之事項向嘉義區監理
    所雲林監理站，虛偽申報乙○○成為前揭車輛新車主之事實，而使該處承辦公務
    員誤信為真實，將前述汽（機）車過戶登記書之私文書以編列代替登載之方式，
    歸入於其職務上所掌管之汽（機）車車籍資料之公文書（冊）上成為公文書之一
    部，足以生損害於監理機關對車籍資料管理之真實性及乙○○；核其所為，係犯
    刑法三百三十七條之侵占遺失物罪、第二百十七條之偽造印章罪、第二百十六條
    、第二百十條之行使偽造私文書罪及第二百十四條之使公務員登載不實事項於公
    文書罪；其委由不知情之中古車行承辦人員前往辦理右開車輛過戶登記事宜，使
    該中古車行承辦人員先代刻乙○○之印章，並以乙○○之名義，填寫汽（機）車
    過戶登記書之私文書，並偽造吳乙○○之署押於該汽（機）車過戶登記書上，同
    時以前開乙○○之印章蓋用於該過戶登記書上（共計蓋用二枚），而偽造該過戶
    登記書，為間接正犯；又偽造署押為偽造文書之階段行為，而偽造文書之低度行
    復為其後之行使偽造文書之行為所吸收，均不另論罪；其所為上開四罪，有方法
    結果之牽連關係，為牽連犯，爰依刑法第五十五條之規定，從一重之行使偽造私
    文書罪處斷。公訴人雖漏未就被告所涉犯之刑法三百三十七條之侵占遺失物罪、
    第二百十七條之偽造印章罪、第二百十六條、第二百十條之行使偽造私文書罪等
    部分起訴，然此部分既與經起訴之部分有牽連犯之裁判上一罪之關係，本院自仍
    一併予以審判，併予敘明。被告於八十年間，因傷害案件，經臺灣高雄地方法院
    判處有期徒刑三月，而於八十年八月六日執行完畢，有臺灣高等法院被告全國前
    案紀錄表一份在卷可稽，其於五年內再犯本件有期徒刑以上之罪，為累犯，爰依
    刑法第四十七條之規定，加重其刑。審酌被告犯罪後坦承犯行，態度良好，且其
    僅係利用當時尚為其妻乙○○之名義購買車輛，並未為其他嚴重破壞社會秩序之
    行為，惡性輕微，且所造成之損害非鉅等一切情狀，量處如主文所示之刑，以為
    懲儆。由不知情不詳名稱之中古車行承辦人員所偽造「乙○○」之印章一顆，雖
    未扣案，然不能證明業已滅失，爰依刑法第二百十九條之規定，宣告沒收；又嘉
    義區監理所雲林監理站八十三年十二月十四日車號ＸＧ－八五四六號汽（機）車
    過戶登記書上「吳乙○○」之署押一枚，因亦為該不知情不詳名稱之中古車行承
    辦人員所偽造，是以亦依刑法第二百十九條之規定，宣告沒收。
據上論斷，應依刑事訴訟法第二百九十九條第一項前段，刑法第二百十六條、第二百
十條、第三百三十七條、第二百十七條、第二百十四條、第四十七條、第二百十九條
、第五十五條，罰金罰鍰提高標準條例第一條前段，判決如主文。
本案經檢察官蔡麗宜到庭執行職務。
中    華    民    國    八十九    年    十一      月      二十四      日
                                  臺灣高雄地方法院刑事第六庭
                                      法  官    李怡諄
右正本證明與原本無異。
如不服本判決，應於判決送達後十日內，向本院提出上訴狀。
                                      書記官    陳福記
中    華    民    國      八十九      年      十一      月      二十四 日
附錄本件論罪條文：刑法第二百十六條、第二百十條
刑法第二百十六條
行使第二百十條至第二百十五條之文書者，依偽造、變造文書或登載不實事項或使登
載不實事項之規定處斷。
刑法第二百十條
偽造、變造私文書，足以生損害於公眾或他人者，處五年以下有期徒刑。


司法院資訊處製作；財團法人民間司法改革基金會備份。
